臺灣臺南地方法院新市簡易庭民事小額判決
109年度新小字第932號
原      告  泰安產物保險股份有限公司台南分公司

法定代理人  張美雯  
訴訟代理人  林佳毅  
            張峰瑞  
            陳緯雄  
被      告  蕭福財  

上列當事人間請求損害賠償事件，經本院於民國109年11月10日
言詞辯論終結，判決如下：
    主      文
被告應給付原告新臺幣伍仟肆佰貳拾元，及自民國一○九年十月
六日起至清償日止，按週年利率百分之五計算之利息。
訴訟費用新臺幣壹仟元由被告負擔。
本判決得假執行。
    事實及理由
一、按訴狀送達後，原告不得將原訴變更或追加他訴。但擴張或
    減縮應受判決事項之聲明者，不在此限，民事訴訟法第255
    條第1項第3款定有明文。本件原告起訴時原聲明為：被告應
    給付原告新臺幣（下同）13,833元，及自起訴狀繕本送達翌
    日起至清償日止，按週年利率5％計算之利息。嗣於言詞辯論
    期日陳明扣除零件折舊及肇責，變更請求金額為5,420元，
    核屬減縮訴之聲明，參諸首揭規定，自為適法。又被告經合
    法通知，無正當理由，未於言詞辯論期日到場，核無民事訴
    訟法第386 條各款所列情形，爰依原告之聲請，由其一造辯
    論而為判決。
二、原告起訴主張：
  ㈠被告於民國108年1月12日22時34分許，駕駛車牌號碼00-0000
    號自用小客車，行經臺南市○○區○○路000號前，因未注意前
    狀況及爭道行駛，不慎撞擊前方由訴外人蔡昭興駕駛、訴外
    人瑋祥機械股份有限公司所有之車牌號碼0000-00號自用小
    客車（下稱系爭車輛），致系爭車輛左前門嚴重受損，系爭
    車輛已向原告投保車體損失險。又系爭車輛經送廠維修，維
    修費用共計13,833元（含鈑金1,600元、烤漆8,640元、零件
    3,593元），原告已依約賠付被保險人，依保險法第53條規
    定，取得代位求償權。另依警方資料系爭車禍係因兩車爭道
    ，雙方肇責各半，且零件部分需扣除折舊，故向被告請求5,
    420元，爰依民法第184條、第191條之2及保險法第53條規定
    提起本件訴訟。
  ㈡並聲明：被告應給付原告5,420元，及自起訴狀繕本送達翌日
    起至清償日止，按週年利率5％計算之利息。
三、被告經合法通知，未於言詞辯論期日到庭，亦未提出書狀為
    任何陳述或答辯。
四、本院得心證之理由:
  ㈠按因故意或過失，不法侵害他人之權利者，負損害賠償責任
    ；汽車、機車或其他非依軌道行駛之動力車輛，在使用中加
    損害於他人者，駕駛人應賠償因此所生之損害，民法第184
    條第1項前段、第191條之2前段分別定有明文。查原告主張
    之前揭事實，業據其提出系爭車輛行車執照、估價單、統一
    發票、車損照片、理賠計算書、道路交通事故當事人登記聯
    單、現場圖等資料影本為證，核與所述情節大致相符，並經
    本院依職權調取系爭交通事故案卷核閱無誤。是被告對系爭
    車禍之發生，顯有過失，且其過失行為與系爭車輛受有損害
    之結果具相當因果關係甚明。準此，被告就系爭車禍應負侵
    權行為損害賠償責任，堪以認定。
  ㈡又不法毀損他人之物者，被害人得請求賠償其物因毀損所減
    少之價額；負損害賠償責任者，除法律另有規定或契約另有
    訂定外，應回復他方損害發生前之原狀；債權人得請求支付
    回復原狀所必要之費用，以代回復原狀，民法第196條、第2
    13條第1項、第3項分別定有明文。另依民法第196條請求賠
    償物被毀損所減少之價額，得以修復費用為估定之標準，但
    以必要者為限。例如：修理材料以新品換舊品，應予折舊（
    最高法院77年5月17日第9次民事庭會議決議參照）。經查：
    原告主張系爭車輛修復費用共計13,833元，經核其中含零件
    部分3,593元、鈑金工資部分1,600元、烤漆部分8,640元，
    有估價單及統一發票影本在卷可憑，是本件原告以修理費作
    為損害賠償之依據時，自應將零件折舊部分予以扣除，始為
    合理。而依行政院所頒固定資產耐用年數表及固定資產折舊
    率表，非運輸業用客車、貨車之耐用年數為5年，依平均法
    計算其折舊結果（即以固定資產成本減除殘價後之餘額，按
    固定資產耐用年數表規定之耐用年數平均分攤，計算折舊額
    ），每年折舊率為5分之1，並參酌營利事業所得稅查核準則
    第95條第6項規定「固定資產提列折舊採用定率遞減法者，
    以1年為計算單位，其使用期間未滿1年者，按實際使用之月
    數相當於全年之比例計算之，不滿1月者，以1月計」之規定
    ，又系爭車輛為101年6月間出廠，有行車執照在卷可按，至
    108年1月12日發生系爭車禍時，使用約6年7個月，雖已超過
    耐用年限，但系爭車輛於系爭車禍發生時仍正常使用中，足
    見系爭車輛之零件應仍耐用，難認其零件已無殘餘價值，如
    超過耐用年限之部分仍依定率遞減法繼續予以折舊，則與固
    定資產耐用年限所設之規定不符。又所得稅法第51條「固定
    資產之折舊方法，以採用平均法、定率遞減法或工作時間法
    為準則。上項方法之採用及變換，準用第44條第3項之規定
    ；其未經申請者，視為採用平均法」，及該法施行細則第48
    條第1款「固定資產之折舊方法，採平均法者以固定資產成
    本減除殘價後之餘額，按固定資產耐用年數表規定之耐用年
    數平均分攤，計算其每期折舊額」之規定，本院認採用平均
    法計算其最後1年折舊後之殘值作為汽車殘餘價值應屬合理
    。經核上開估價單所示，零件部分之支出計為599元【計算
    式：3,593/(5+1)＝599（小數點以下四捨五入）】，連同前
    述鈑金工資部分1,600元、烤漆部分8,640元，總計為10,839
    元。
　㈢再按損害之發生或擴大，被害人與有過失者，法院得減輕賠
    償金額，或免除之，民法第217條第1項定有明文。經查，系
    爭車禍係因被告與訴外人蔡昭興爭道所致，是蔡昭興就系爭
    車禍之發生亦有可歸責之處。是本院審酌兩造過失程度，認
    被告及蔡昭興各應負擔50％、50％肇事責任為適當。從而，依
    過失相抵之法則，原告得請求被告賠償之金額應為元【計算
    式：10,839×50％＝5,420元（小數點以下四捨五入）】。
五、從而，原告依侵權行為及保險代位等法律關係，訴請被告應
    給付原告5,420元，及自起訴狀繕本送達翌日即109年10月6
    日起至清償日止，按週年利率5％計算之利息，為有理由，應
    予准許。
六、按訴訟費用，由敗訴之當事人負擔；小額訴訟，法院為訴訟
    費用之裁判時，應確定其費用額，民事訴訟法第78條、第43
    6條之19第1項分別定有明文。本件訴訟費用計1,000元（即
    第一審裁判費），應由敗訴之被告負擔，爰確定如主文第2
    項所示。
七、又本件核屬民事訴訟法第436條之8第1項之小額訴訟事件，
    本院為被告敗訴之判決，依同法第436條之20規定，應依職
    權宣告假執行。
八、據上論結，本件原告之訴為有理由。爰依民事訴訟法第436
    條之23、第436條第2項、第385條第1項前段、第78條、第43
    6條之19第1項、第436條之20，判決如主文。
中　　華　　民　　國　　109 　年　　11　　月　　24　　日
                    新市簡易庭  法  官  曾仁勇
以上正本證明與原本無異。
如不服本判決，應於送達後20日內，向本院提出上訴狀並表明上
訴理由，如於本判決宣示後送達前提起上訴者，應於判決送達後
20日內補提上訴理由書（須附繕本）。
對於小額程序之第一審判決之上訴，非以其違背法令之理由，不
得為之。且上訴狀內應記載表明（一）原判決所違背之法令及其
具體內容。（二）依訴訟資料可認為原判決有違背法令之具體事
實者。
如委任律師提起上訴者，應一併繳納上訴審裁判費。 
中　　華　　民　　國　　109 　年　　11　　月　　24　　日
                               書記官 吳佩芬